臺灣高等法院刑事裁定　　　　　　　　　　　　　　　九十三年度抗字第二三八號
　　抗　告　人
　　即 聲明 人
　　即 受刑 人　甲○○
右列抗告人因對於檢察官執行之指揮聲明異議案件，不服臺灣板橋地方法院九十三年
度聲字第三三四號，中華民國九十三年四月六日裁定，提起抗告，本院裁定如左：
    主  文
抗告駁回。
    理  由
一、本件受刑人於原審聲明異議意旨略以：受刑人甲○○家中育有稚子三名，母親眼
    盲，獨靠受刑人扶養，並無其他親屬代為照顧，且係因經濟困難，鉅額負債，一
    時不察而罹本案，受本件罪刑之宣告，已足收懲戒之效，受刑人確有因家庭之關
    係，執行顯有困難，而符合刑法第四十一條易科罰金之要件，檢察官駁回易科罰
    金之聲請，其執行之指揮不當，為此聲明異議，請准予易科罰金云云。
二、按犯最重本刑為五年以下有期徒刑以下之刑之罪，而受六個月以下有期徒刑之宣
    告，因身體、教育、職業、家庭之關係或其他正當事由，執行顯有困難者，得以
    一元以上三元以下折算一日，易科罰金，但確因不執行所宣告之刑，難收矯正之
    效，或難以維持法秩序者，不在此限。刑法第四十一條第一項定有明文。是有期
    徒刑得易科罰金之案件，法院所諭知者，僅易科罰金折算之標準，至於是否准予
    易科罰金，受刑人執行上是否顯有困難，依刑事訴訟法第四百五十七條之規定，
    尚須由檢察官就個案斟酌受刑人之身體、教育、職業、家庭之關係或其他正當事
    由等情況，並兼衡易科罰金有無難達科刑目的，或致國家、社會或其他個人蒙受
    不相當之損失之情形，以為裁量之憑據。從而，縱認受刑人具有刑法第四十一條
    第一項前段執行顯有困難之事由，然執行檢察官若認如不執行所宣告之刑，則難
    收矯正之效，或有難以維持法秩序之情事，亦得不准予易科罰金。
三、本件受刑人甲○○因違反著作權法等案件，經台灣板橋地方法院簡易庭以九十二
    年度重簡字第六十六號刑事簡易判決判處有期徒刑六月，併科罰金新臺幣五萬元
    ，有期徒刑如易科罰金，罰金如易服勞役，均以銀元三百元即新臺幣九百元折算
    一日，受刑人不服提起上訴，經同院合議庭以九十二年度上字第二○○號為判決
    駁回上訴確定。受刑人於檢察官通知執行時，以其需扶養家屬、照顧子女為由，
    檢具戶口名簿聲請就所受宣告之有期徒刑部分易科罰金，檢察官以受刑人販賣盜
    版著作物營利，犯行非輕，其子女尚有其妻及其他親屬可代為扶養照顧，並無不
    可代替性，且核受刑人四肢、身心狀態並無刑事訴訟法第四百六十七條規定及不
    能自理生活之情事，以受刑人入監執行並無困難，且非執行所宣告之有期徒刑，
    實不足以收預防、矯正其反社會性格之效，並維持法律秩序等理由，認受刑人易
    科罰金之聲請與刑法第四十一條之規定尚有未合，於九十三年二月九日，以九十
    二年度執字第五九一五號命令駁回其聲請，有上開刑事判決、檢察官命令等可憑
    ，經原審調閱執行卷宗查核無訛。
四、經查：受刑人所販賣之盜版音樂ＣＤ共達二百六十八片，有原審法院上揭受刑人
    刑事判決在卷可稽，其犯罪情節非輕；且受刑人於八十九年間因賭博罪，經原審
    判處有期徒刑五月，如易科罰金以銀元三百元折算一日確定，於九十年六月十三
    日易科罰金執行完畢；復於九十年間因妨害風化案件，經原審判處有期徒刑六月
    ，如易科罰金以銀元三百元折算一日確定，於九十一年四月二十四日易科罰金執
    行完畢，有本院被告全國前案紀錄表在卷可稽。其已有多次犯罪前科紀錄，所判
    處之刑，准予易科罰金執行後，均不知悛悔，檢察官因認受刑人若非執行所宣告
    之有期徒刑，實不足以收預防、矯治其反社會性格之效，並維持法律秩序。受刑
    人主張其稚子、母親需人照顧等個人家庭因素，並不能排除刑法第四十一條但書
    規定之適用，因而駁回其易科罰金之聲請，指揮執行入監服刑，並無不合。
五、原審法院基此認定，以受刑人聲明異議，並無理由，因而駁回其異議，於法並無
    不合。受刑人抗告意旨，仍執前詞，指摘原裁定不當，核無理由，抗告應予駁回
    。
六、據上論斷，應依刑事訴訟法第四百十二條，裁定如主文。
中　　　華　　　民　　　國　　九十三　　年　　　五　　　月　　　十三  　日
                              臺灣高等法院刑事第二十庭
                                  審判長法  官  洪政雄
                                        法  官  鄧振球
                                        法  官  趙功恆
右正本證明與原本無異。
不得再抗告。
                                        書記官  孫佩琳
中　　　華　　　民　　　國　　九十三　　年　　　五　　　月　　　十四  　日
